【裁判字號】    95,台上,4399
【裁判日期】    950810
【裁判案由】    常業詐欺
【裁判全文】
最高法院刑事判決            九十五年度台上字第四三九九號
    上  訴  人  甲○○
                        號
                乙○○
                        巷1號.
                丙○○
                        號
                丁○○
                        號
                戊○○
                        251.
上列上訴人等因常業詐欺案件，不服台灣高等法院中華民國九十
五年二月十日第二審判決（九十四年度上訴字第三九０三號，起
訴案號：台灣板橋地方法院檢察署九十三年度偵字第四四八二號
），提起上訴，本院判決如下：
    主  文
上訴駁回。
    理  由
按刑事訴訟法第三百七十七條規定：上訴於第三審法院，非以判
決違背法令為理由不得為之；是提起第三審上訴，應以原判決違
背法令為理由，係屬法定要件；如果上訴理由狀並未依據卷內訴
訟資料具體指摘原判決不適用何種法則或如何適用不當，或所指
摘原判決違法情事顯與法律規定得為第三審上訴理由之違法情形
不相適合時，均應認其上訴為違背法律上之程式，予以駁回。本
件原判決撤銷第一審關於上訴人甲○○、乙○○、丙○○、丁○
○、戊○○部分之科刑判決，改判仍依民國九十四年二月二日修
正，自九十五年七月一日施行前之刑法第三百四十條規定，均論
處上訴人等共同以犯意圖為自己不法之所有，以詐術使人將本人
之物交付之罪為常業罪刑（甲○○，累犯，處有期徒刑三年；乙
○○、丁○○各處有期徒刑一年六月；丙○○處有期徒刑一年四
月；戊○○處有期徒刑一年八月）；已詳敘所憑之證據及認定之
理由，從形式上觀察，原判決並無違背法令之情形。上訴人等之
上訴意旨略稱：(一)丙○○自承犯罪所得金額很少，尚未領到錢，
原判決未憑直接、積極證據即於其附表一認定，丙○○獲得約新
台幣（下同）三萬元報酬，其採證違背證據法則。(二)上訴人等均
無前科，且自白認罪，犯後態度良好，從量刑之刑事政策暨短期
自由刑之流弊等考量，即合乎併予宣告緩刑，且丙○○、乙○○
二人為兄弟，家中有年長祖母、父母與幼子需其照顧，乙○○為
單親父親，肩負家中經濟，二人即應有一人予緩刑方符法制。甲
○○有正常職業，有子女三人需扶養，丁○○亦有正當工作，家
中有子及年長父母需照料，戊○○亦有工作，有三名子女需照顧
，原判決量刑顯較重，有違公平正義，其取捨證據自由判斷職權
之運用，有違證據法則等語。
惟查：一、按共同實施犯罪行為之人，在合同意思範圍以內，各
自分擔犯罪行為之一部，相互利用他人之行為，以達其犯罪之目
的者，即應對於全部所發生之結果，共同負責。本件原判決認定
上訴人等係詐欺集團十組中之第二組成員，上訴人等參與之該組
詐欺集團以原判決事實欄所載之方法詐騙如原判決附表二所示之
被害人葉坤明等人之款項，計達一千餘萬元，因認上訴人等應成
立行為時之常業詐欺罪，已詳為說明其所憑之證據及理由，經核
俱與卷內資料相符，其採證並無違背證據法則。至上訴人等個人
自詐欺集團內領取多少報酬，本與犯罪成立無關，況原判決係依
丙○○於第一審審理時之自白認定其領得三萬元之報酬，並非無
據，上訴意旨(一)係徒憑己見，對與犯罪成立無關之事項，漫事指
摘原判決違法，非適法之上訴理由。二、刑之量定與緩刑之應否
宣告，乃法律賦予法院自由裁量之事項，倘於科刑時，已斟酌刑
法第五十七條所列各款事項，而未逾越法定刑度，又未明顯違背
正義，即難謂違法。原判決於理由欄四、已詳為說明上訴人等分
別提出其等在職證明書、戶口名簿等證據證明其等各有正當職業
及家庭之狀況，乃審酌上訴人等之詐騙手段、犯罪之損害、犯罪
之動機、目的、參與詐欺集團時間、扮演之角色、所獲取之報酬
、犯後態度，並斟酌其等所述個別具體情況與所提證據等一切情
狀，分別量處甲○○有期徒刑三年，乙○○、丁○○各有期徒刑
一年六月，丙○○有期徒刑一年四月，戊○○有期徒刑一年八月
，復敘明丙○○表示希望其妻陳碧蓮（經原審判刑，並宣告緩刑
確定）能緩刑，及乙○○不宜緩刑之理由，核與卷內資料相合，
要無濫用量刑權限之違法。上訴意旨(二)係就原審採證認事之適法
職權行使及原判決已說明之事項，再為爭執，亦非適法之上訴理
由。綜上，應認上訴人等之上訴均違背法律上之程式，予以駁回
。
據上論結，應依刑事訴訟法第三百九十五條前段，判決如主文。
中    華    民    國  九十五  年    八    月    十    日
                      最高法院刑事第十二庭
                          審判長法官  林  永  茂
                                法官  洪  文  章
                                法官  蘇  振  堂
                                法官  蕭  仰  歸
                                法官  林  茂  雄
      本件正本證明與原本無異
                                      書  記  官
中    華    民    國  九十五  年    八    月   十七   日
                                                      V


司法院資訊處製作；財團法人民間司法改革基金會備份。
